---
title: "Exercício avaliativo de estatística computacional II"
author: "Luiz Felipe Leal Venturi"
date: "2025-02-09"
output: pdf_document
---

```{r setup, include=FALSE}
knitr::opts_chunk$set(echo = TRUE)
```

```{r include=FALSE}
options("scipen"=10)
library(lpSolve)
```
# 1 Planejamento de Produção

Variáveis de Decisão:

x: Número de unidades do produto A a serem produzidas.

y: Número de unidades do produto B a serem produzidas.

Função Objetivo:

Maximizar o lucro total:
Lucro=$20x+30y$

Restrições:

Tempo de trabalho disponível: 
$2x+y\leq80$

Produção mínima de A: 
$x\geq10$

Produção mínima de B: 
$y\geq5$ 

Não negatividade: 
$x\geq0$,$y\geq0$

```{r echo=FALSE}
maximizar_lucro <- function() {
  f_objetivo <- c(20, 30)
  
  restricoes <- matrix(c(2, 1, 
                          1, 0,   
                          0, 1), 
                        nrow = 3, byrow = TRUE)
  
  limites <- c(80, 10, 5)
  
  sinais <- c("<=", ">=", ">=")
  
  results <- lp(direction = "max",
                  objective.in = f_objetivo,
                  const.mat = restricoes,
                  const.dir = sinais,
                  const.rhs = limites)
  
  return(list(valores_otimos = results$solution,
              lucro_maximo = results$objval))
}

maximizar_lucro()
```


# 2 Alocação de Recursos 

Variáveis de Decisão:


x: Número de hectares dedicados ao milho.


y: Número de hectares dedicados ao trigo.

Função Objetivo:

Maximizar o lucro total:
Lucro=$50x+70y$

Restrições:

Área total disponível:
$x+y\leq100$

Fertilizante disponível:
$3x+2y\leq300$

Água disponível:
$2x+4y\leq400$

Não negatividade:
$x\geq0$,$y\geq0$

```{r echo=FALSE}
maximizar_lucro <- function(){
lucro <- function(x){
  x1 <- x[1]
  x2 <- x[2]
  lucro <- 50*x1+70*x2
  return(-lucro)
}
p <- c(0,0)
variaveis <- matrix(c(-1,-1,-3,-2,-2,-4),
                    ncol = 2,
                    byrow = TRUE)
restricoes <- c(-100,-200,-300)
results <- constrOptim(p,
                       lucro,
                       grad = NULL,
                       ui=variaveis,
                       ci=restricoes)
return(list(valores_otimos = results$par,
            lucro_maximo = -results$value))
}

maximizar_lucro()
```


# 3 Dieta Otimizada

Variáveis de Decisão:

x: Número de porções do alimento X.

y: Número de porções do alimento Y.

Função Objetivo:

Minimizar o custo da dieta:

Custo=$3x+2y$

Restrições:

Proteína mínima:

$4x+2y\geq24$

Gordura máxima:

$x+3y\leq12$

Não negatividade:

$x\geq0$,$y\geq0$

```{r echo=FALSE}
minimizar_custo <- function() {
  f_objetivo <- c(3, 2)
  
  restricoes <- matrix(c(4, 2, 1, 3),
                        ncol = 2, byrow = TRUE)
  
  limites <- c(24, 12)
  
  sinais <- c(">=", "<=")
  
  results <- lp(direction = "min",
                  objective.in = f_objetivo,
                  const.mat = restricoes,
                  const.dir = sinais,
                  const.rhs = limites)
  
  return(list(valores_otimos = results$solution,
              custo_minimo = results$objval))
}

minimizar_custo()
```


# 4 Ajuste de Rota

Variáveis de Decisão:

x: Quantidade de mercadorias transportadas para a cidade A.

y: Quantidade de mercadorias transportadas para a cidade B.

Função Objetivo:

Minimizar a distância total:

Distancia Total=$(10+0.5x^2)+(15+0.3y^2)$

Restrições:

Capacidade máxima de transporte:

$x+y\leq50$

Não negatividade:

$x\geq0$,$y\geq0$

```{r echo=FALSE}
minimizar_distancia <- function() {
  f_objetivo <- function(x) {
    x1 <- x[1]
    x2 <- x[2]
    return(10 + 0.5 * x1^2 + 15 + 0.3 * x2^2) 
  }
  
  x_inicial <- c(0,0)
  
  results <- optim(par = x_inicial, 
                     fn = f_objetivo, 
                     method = "L-BFGS-B", 
                     lower = c(0, 0), 
                     upper = c(50, 50), 
                     control = list(fnscale = 1))
  
  return(list(valores_otimos = results$par,
              distancia_minima = results$value))
}
minimizar_distancia()
```


# 5 Investimento Ótimo 

Variáveis de Decisão:

x: Quantidade investida no fundo $F_1$

y: Quantidade investida no fundo $F_2$

Função Objetivo:

Maximizar o retorno total:

Retorno$=0.08x+0.10y$

Restrições:

Total disponível para investimento:

$x+y\leq100000$

Risco médio ponderado:

$0.05x+0.07y\leq0.06(x+y)$

Não negatividade:

$x\geq0$,$y\geq0$

```{r echo=FALSE}

objective_coef <- c(0.08, 0.10)

constraint_matrix <- matrix(c(1, 1, 0.05, 0.07), nrow = 2, byrow = TRUE)

constraint_direction <- c("<=", "<=")

constraint_rhs <- c(100000, 6000)

solution <- lp("max", objective_coef, constraint_matrix, constraint_direction, constraint_rhs)

print("Valores ótimos")
solution$solution
print("Investimento máximo")
solution$objval
```


# 6 Ajuste de Preços

Variáveis de Decisão:

- \( p1 \): Preço do produto \( P1 \)
- \( p2 \): Preço do produto \( P2 \)

Função Objetivo:

Maximizar o lucro total:

\(
\text{Lucro} = (p1 - 10)D1(p1) + (p2 - 15)D2(p2)
\)

Substituindo as demandas:

\(
\text{Lucro} = (p1 - 10)(100 - 2p1 + p2) + (p2 - 15)(80 - p2 + 0.5p1)
\)

Restrições:

- Não negatividade:
  \(
  p1 \geq 0, \quad p2 \geq 0
  \)

```{r echo=FALSE}
maximizar_lucro <- function() {
  f_objetivo <- function(x) {
    x1 <- x[1]
    x2 <- x[2]
    D1 <- 100 - 2 * x1 + x2
    D2 <- 80 - x2 + 0.5 * x1
    lucro <- (x1 - 10) * D1 + (x2 - 15) * D2
    return(-lucro)
  }
  
  p <- c(20, 20)

  results <- optim(par = p, 
                     fn = f_objetivo, 
                     method = "L-BFGS-B", 
                     lower = c(10, 15),
                     upper = c(10000, 10000), 
                     control = list(fnscale = 1))
  
  return(list(precos_otimos = results$par,
              lucro_maximo = -results$value))
}

maximizar_lucro()
```


